【裁判字號】    99,交聲,533
【裁判日期】    990518
【裁判案由】    違反道路交通管理處罰條例聲明異議
【裁判全文】
臺灣桃園地方法院交通事件裁定         99年度交聲字第533號
原處分機關  交通部公路總局新竹區監理所中壢監理站
異  議  人
即受處分人  甲○○
上列異議人即受處分人因違反道路交通管理處罰條例案件，對於
交通部公路總局新竹區監理所99年4 月16日所為之處分（原處分
案號：桃監裁罰字第裁52-DB0000000號），聲明異議，本院裁定
如下：
    主  文
原處分撤銷。
甲○○汽車駕駛人，駕駛汽車經測試檢定酒精濃度超過規定標準
，應吊扣小型車普通駕駛執照拾貳個月及接受道路交通安全講習
。
    理  由
一、按汽車駕駛人飲用酒類後其吐氣所含酒精濃度超過每公升0.
    25毫克以上者，不得駕車，道路交通安全規則第114 條第2
    款規定甚明。而汽車駕駛人，駕駛汽車經測試檢定酒精濃度
    超過規定標準者，處新臺幣（下同）一萬五千元以上六萬元
    以下罰鍰，並當場移置保管該汽車及吊扣其駕駛執照一年；
    因而肇事致人受傷者，並吊扣其駕駛執照二年；致人重傷或
    死亡者，吊銷其駕駛執照，並不得再考領。且汽車駕駛人，
    有第35條第1 項規定之情形者，應接受道路交通安全講習，
    道路交通管理處罰條例第35條第1 項第1 款、第24條第1 項
    第2 款亦有明文。
二、原處分意旨略以：異議人即受處分人（下稱異議人）甲○○
    於民國98年11月4 日晚間10時55分許，駕駛車牌號碼6812-H
    C 號自小客車上路，行經桃園縣八德市○○路○段318 之3
    號前時，經桃園縣政府警察局八德分局員警攔停後進行呼氣
    酒精濃度測試，當場測得其呼氣酒精濃度達每公升0.74毫克
    ，已逾規定不得駕駛車輛之濃度標準，乃依法掣單舉發違規
    ，爰依道路交通管理處罰條例第35條第1 項第1 款之規定，
    吊扣異議人駕駛執照1 年及施以道安講習之處分。
三、聲明異議意旨略以：異議人係駕駛自小客車而涉及酒駕，衡
    諸「營聯結車」與自小客車明顯不同，原裁決意旨本僅能禁
    止異議人於一年內不得駕駛自小客車，況異議人復已受刑事
    處罰，實不能再剝奪異議人之生計，為此具狀聲明異議等語
    。
四、本院查：
(一)、本件異議人於98年11月4 日晚間10時55分許，駕駛車牌號碼
    6812-H C號自小客車，行經桃園縣八德市○○路○段318 之
    3 號前時，為警實施攔檢，並對其實施呼氣酒精濃度測試，
    檢測後發現其吐氣所含酒精濃度達0.74mg/l，因此查悉受處
    分人有「酒後駕車（經呼氣酒測值為0.74mg/l，於駕駛人飲
    酒後15分鐘後測試及漱口過後測試）」之事實，以桃警局交
    字第DB0000000 號通知單為當場摯單舉發，並由受處分人當
    場簽收，嗣經移送原處分機關即交通部公路總局新竹區監理
    所桃園監理站處理，於99年4 月16日依道路交通管理處罰條
    例第35條第1 項第1 款及違反道路交通管理事件統一裁罰基
    準及處理細則規定，以桃監裁罰字第裁52 -DB0000000 號違
    反道路交通管理事件裁決書，認定受處分人「汽車駕駛人酒
    精濃度超過規定標準（0.55以上）」而吊扣駕駛執照12個月
    ，並施以道路交通安全講習之處分等情，業據異議人具狀自
    承無訛在卷，且經本院依職權調取本院98年度桃交簡字第
    4340號刑事案卷核閱無誤，並有交通部公路總局新竹區監理
    所桃園監理站99年5 月7 日竹監桃字第0990012709號函附違
    反道路交通管理事件裁決書、送達證書、違規查詢報表及桃
    園縣政府警察局舉發違反道路交通管理事件通知單等在卷可
    稽。是受處分人有駕駛汽車經測試檢定酒精濃度超過規定標
    準之違規事實，洵堪認定。
(二)、惟原處分機關依道路交通管理處罰條例第35條第1 項第1款
    規定，吊扣異議人駕駛執照12個月，雖非無見，然該條既僅
    單純規定「吊扣其駕駛執照1 年」，而未明定其駕駛執照之
    種類，則有關吊扣、吊銷駕駛執照處分效力與執行方式之法
    令依據，自仍應以道路交通管理處罰條例第68條規定為依據
    。而道路交通管理處罰條例第68條已於94年12月14日修正，
    並自95年3 月1 日施行生效，茲因本件行為時及裁決時係分
    別為98年6 月27日及99年1 月14日，均在該條文修正之後，
    是本件違規行為之認定，自應依行為時及裁處時之道路交通
    管理處罰條例第68條規定（即上開94年12月14日修正後之該
    條例第68條）裁處。而上開條例於修正前之第68條原係規定
    ：「汽車駕駛人因違反本條例及道路交通安全規則之規定，
    受吊扣或吊銷駕駛執照處分時，吊扣或吊銷其持有各級車類
    之駕駛執照」，修正後則係規定：「汽車駕駛人，因違反本
    條例及道路交通安全規則之規定，受吊銷駕駛執照處分時，
    吊銷其持有各級車類之駕駛執照」，經與修正前條文比較，
    可知乃係將原條文中「吊扣或」三字刪除，而僅餘現行之「
    吊銷」，則依「明示其一，排除其他」之法理，現行之上開
    規定應係明示排除「吊扣駕駛執照處分時，吊扣其持有各級
    車類之駕駛執照」之規定，而僅餘「吊銷駕駛執照處分時，
    始吊銷其持有各級車類之駕駛執照」之規定。準此，本件異
    議人既係因駕駛自小客車而違規，則其依法所受之處分，即
    應係指限制其駕駛自小客車之權利，而吊扣其小型車駕駛執
    照，始符修正後該條例第68條規定之意旨，並與依法行政之
    原則相合。於實際執行層面上，應由主管機關利用電腦資料
    處理或在職業聯結車駕照註記或其他方式，吊扣受處分人小
    型車普通駕駛執照，尚難僅因道路交通安全規則第61條規定
    「換發」制度並確立「汽機車一人一照」原則，即遽認無法
    再持原較低級車種之駕駛執照。聲明異議意旨就此所為指摘
    ，非無理由。至原處分未審酌及此，逕行吊扣異議人之駕駛
    執照12個月，核與前揭規定及說明不合，尚有未洽。
五、綜上，本件異議人確有於上開時地因違反酒後駕駛自小客車
    ，經警攔停測試其呼氣中酒精濃度超過規定標準之違規行為
    ，然其依法應受之處分既僅係限制其駕駛自小客車之權利，
    原處分機關未審究及此，遽即吊扣其所有其他車類之駕駛執
    照，容有未洽，異議意旨就此所指，非無理由。茲因聲明異
    議程序，屬司法救濟途徑之一，應由法院審查受處分人所涉
    之違規事實是否成立、原處分所適用之法條是否正確及裁罰
    是否適當等事項，法院就此負有司法審查之作用，對原處分
    失當時，即應自為處分（臺灣高等法院暨所屬法院98年度法
    律座談會刑事類提案第20、23號參照）。是本件異議人雖未
    就原處分關於接受道路交通安全講習部分聲明異議，然本案
    既係同一之交通違規行為，吊扣駕駛執照及應接受道路交通
    安全講習均無從區分，異議人縱對於前開罰鍰及道安講習部
    分未為不服，仍應認均為異議聲明之效力所及，本院自得併
    為審酌。從而，異議人提起本件聲明異議，為有理由，應由
    本院將原處分撤銷，並自為裁罰如主文第2 項所示，以期適
    法。
據上論斷，應依道路交通案件處理辦法第19條、第20條前段，裁
定如主文。
中    華    民    國    99    年    5     月    18    日
                  刑事第八庭    法  官  呂綺珍
以上正本證明與原本無異。
如不服本裁定，應於送達後5 日內，向本院提出抗告狀。
                                書記官  范升福
中    華    民    國    99    年    5     月    26    日

司法院資訊處製作；財團法人民間司法改革基金會備份。
